臺灣高等法院刑事判決　　　　　　　　　　　　　　九十三年度交上易字第五０號
　　上　訴　人　乙○○
　　即　被　告
右上訴人因過失傷害案件，不服臺灣士林地方法院九十二年度交易字第一五０號，中
華民國九十三年一月六日第一審判決（偵查案號：臺灣士林地方法院檢察署九十二年
度偵字第二一三二號），提起上訴，本院判決如左：
    主      文
原判決撤銷。
乙○○因過失傷害人致重傷，處有期徒刑陸月，如易科罰金，以佰元折算壹日。
    事      實
一、乙○○於民國九十一年七月十二日上午十一時十五分許，駕駛ＲＬＺ─五四二號
    輕型機車，沿臺北市○○區○○路由東向西方向行駛，途經該路一段一一七號前
    時，因發現原置於機車踏板處之皮包掉落路面而欲減速暫停，本應注意行車遇有
    減速暫停時，應預先顯示燈光或以左臂向下垂伸、手掌向後之手勢告知後車，並
    注意右後方來車，以避免危險之發生，而依當時係晴天、日間自然光線、路面舖
    裝柏油、乾燥且無缺陷或障礙物、視距良好等一切狀況，並無不能注意之情事，
    竟疏未注意及此，即貿然減速並向右偏行，致後方由丙○○駕駛ＤＲＣ—二五一
    號輕型機車避煞不及，乙○○所駕駛機車右側車身因而與丙○○所駕駛機車之左
    側車身發生擦撞，丙○○人車倒地後再撞及停放在路旁之六Ｃ─四六五二號自用
    小客車，造成丙○○受有頸椎外傷、第三、四節頸椎脫位、頸椎神經受傷合併四
    肢癱瘓，呼吸功能不足，須仰賴呼吸器維生之重傷害。乙○○於肇事後，在未被
    有偵查犯罪職權之公務員發覺前，主動向前往處理車禍之臺北市政府警察局內湖
    分局交通分隊警員自首犯罪，而接受裁判。
二、案經乙○○自首、丙○○之妻甲○○告訴及臺北市政府警察局內湖分局報告臺灣
    士林地方法院檢察署檢察官偵查聲請簡易判決處刑。
    理      由
一、訊據被告乙○○固承認確因自己過失導致被害人丙○○受傷之事實，惟辯稱：被
    害人並未保持安全距離而追撞，被害人對於本件交通事故亦有過失云云。然查：
    (一)被害人於右揭時地發生交通事故後，其身體受有頸椎外傷、第三、四節頸椎脫
      位、頸椎神經受傷合併四肢癱瘓，呼吸功能不足，須仰賴呼吸器維生之重傷害
      ，有國防大學國防醫學院三軍總醫院附設民眾診療服務處九十一年九月三十日
      診斷證明書、九十二年九月一日集逵字第○九二○○一七○六○號函各一份在
      卷足稽。
    (二)被害人於右揭時地係與駕駛機車之被告發生車禍，業據被告於警詢時供稱「當
      天我騎乘機車‧‧‧發現東西掉了，我看後照鏡有沒有來車，接著便被告訴人
      丙○○所騎乘之‧‧‧機車由後方撞到，‧‧‧」（偵查卷第十二頁反面），
      復於偵查中供稱「‧‧‧我的機車行進中，皮包掉了，我就把車速放慢，準備
      是否把機車停在路旁，自後照鏡看右後方有無來車時，對方就自右後方撞過來
      。」（偵查卷第四十頁反面），再於原審時供稱「‧‧‧我承認我沒有打方向
      燈，‧‧‧我當時在看後照鏡，還是往前直行，並未往右行駛，可能有偏一點
      點，我從後照鏡瞄一下時，被害人就撞上來了。‧‧‧」（原審交易字卷第三
      六頁），並有臺北市政府警察局交通警察大隊交通事故肇事原因初步分析研判
      表、交通事故分析研判表、道路交通事故調查報告表、補充資料表各一份、談
      話紀錄表三紙、現場及車損照片八幀等在卷可資佐證。
    (三)被告雖辯稱被害人對本件事故亦有過失云云。惟查，被告於警詢談話紀錄表曾
      表示：伊車沿內湖路一段慢車道（靠左側）東向西行駛至肇事處，因皮包掉落
      而欲靠右停車，當時伊自右照後鏡發現被害人車輛在其後方（不知距離），但
      認為應可安全靠右，當伊稍向右偏駛時，右後側車身即被該車撞擊（見偵查卷
      第二十頁）等語，顯見被告向右停靠時對右後方來車距離判斷錯誤，有停靠疏
      忽之情事，核為本件交通事故之肇事原因，而被害人騎乘機車沿車道直行，並
      無肇事因素，且本件經送請臺北市車輛行車事故鑑定委員會鑑定、臺北市車輛
      行車事故鑑定覆議委員會覆議結論亦同此認定，有臺北市車輛行車事故鑑定委
      員九十二年四月二十九日北鑑審字第○九二三○○九六○○○號鑑定意見書、
      臺北市政府交通局九十二年十一月二十日北市交五字第○九二三四四○六七○
      ○號函檢送之臺北市車輛行車事故鑑定覆議委員會覆議意見書各一份附卷可憑
      ，被告所辯被害人與有過失云云，尚非可採。
    (四)按行車遇有減速暫停時，應預先顯示燈光或以左臂向下垂伸、手掌向後之手勢
      告知後車，道路交通安全規則第九十一條第三款、第九十四條第二項定有明文
      ，被告為領有合格駕駛執照之機車駕駛人，自應注意及此。被告行經該路段，
      竟未顯示燈光或以手勢示警，貿然減速往右偏行欲停靠，而依被告之智識程度
      、能力及當時情形係晴天、日間自然光線、路面柏油乾燥無缺陷、無障礙物、
      視距良好等一切情狀，並無不能注意之情事，竟疏未注意，致後方由被害人騎
      乘之輕機車煞避不及，因而雙方發生擦撞人車倒地受傷，揆諸前揭規定，被告
      應負過失責任甚明。被害人因本件車禍致受有頸椎外傷、第三、四節頸椎脫位
      、頸椎神經受傷合併四肢癱瘓，呼吸功能不足，須仰賴呼吸器維生之重傷害，
      與被告之過失行為間顯有相當因果關係，被告自應就被害人身體所受重傷害結
      果，負刑事責任。
    綜右事證，被告右揭過失致人身體受重傷之犯罪行為，已經證明，應依法論科。
二、核被告所為，係犯刑法第二百八十四條第一項後段之過失致重傷害罪。原聲請簡
    易判決處刑書認被告係犯同法第一項前段之過失傷害罪嫌，惟被害人丙○○確實
    因本件車禍導致脊髓損傷，目前四肢癱瘓，呼吸功能不足，需仰賴呼吸器維生，
    有前開國防大學國防醫學院三軍總醫院函文在卷足按，顯然已達毀敗一肢以上之
    機能，且於身體或健康有重大不治或難治之傷害，應屬刑法第十條所規定之重傷
    害，惟業據公訴人於原審當庭更正如上（原審交易字卷第四十、四一頁），爰無
    庸變更起訴法條。又被告於肇事後，在未被有偵查犯罪職權之公務員發覺前，主
    動向前往處理車禍之臺北市政府警察局內湖分局交通分隊員警黃振伍當場承認為
    肇事人而自首犯罪並接受裁判，有該警員所製作之自首情形報告表暨臺北市政府
    警察局內湖分局交通分隊警員於三軍總醫院對被告所製作之交通事故談話紀錄表
    在卷可考，爰依刑法第六十二條前段減輕其刑。
三、原審法院經審理結果，認被告過失致人身體受重傷之犯罪行為，事證明確，而予
    以論罪科刑，固非全屬無見。惟查，被害人因本件事故除四肢癱瘓外，同時並有
    呼吸功能不足，須仰賴呼吸器維生之情形，原審雖於理由內敘明該部分亦達於重
    傷害之程度，然於犯罪事實欄內未予記載，致事實與理由矛盾，自有未合，被告
    以被害人亦有過失為由而提起上訴，雖非有據，然原審判決既有右揭可議，自應
    由本院將原審判決撤銷，並予以改判。爰審酌被告品行、智識程度、過失程度、
    所生危害，及犯罪後尚能坦承自己過失行為，且因未能負擔鉅額之賠償費用致迄
    未能與被害人家屬達成和解等一切情狀，量處如主文第二項所示之刑，並諭知如
    易科罰金之折算標準，以示儆懲。
據上論斷，應依刑事訴訟法第三百六十九條第一項前段、第三百六十四條、第二百九
十九條第一項前段，刑法第二百八十四條第一項後段、第六十二條前段，罰金罰鍰提
高標準條例第一條前段、第二條判決如主文。
本案經檢察官吳慎志到庭執行職務
中    華    民    國      九十三      年      三      月      三十      日
                            臺灣高等法院交通法庭
                                審判長法  官  許  國  宏
                                      法  官  洪  光  燦
                                      法  官  林  勤  純
右正本證明與原本無異。
本判決不得上訴。
                                      書記官  葉  瑩  庭
中    華    民    國      九十三      年      三      月      三十      日
附錄本案論罪科刑法條：
刑法第二百八十四條第一項：
因過失傷害人者，處六月以下有期徒刑、拘役或五百元以下罰金，致重傷者，處一年
以下有期徒刑、拘役或五百元以下罰金。
